【裁判字號】    97,抗,1887
【裁判日期】    971128
【裁判案由】    聲明異議
【裁判全文】
臺灣高等法院民事裁定                  97年度抗字第1887號
抗  告  人     甲○○
兼法定代理人   丁○○
抗  告  人     乙○○
上列抗告人因與相對人丙○○間給付票款強制執行事件聲明異議
，對於中華民國97年9月2日臺灣桃園地方法院97年度事聲字第12
號裁定提起抗告，本院裁定如下：
    主  文
抗告駁回。
抗告程序費用由抗告人負擔。
    理  由
一、聲明異議及抗告意旨略以：抗告人甲○○於查封前為信徒大
    眾共同捐款籌建及增建，並共同使用、占有，不屬於抗告人
    單獨所有。此外，甲○○內尚有屬於信徒大眾之相關古物、
    法像、法器等財產，且為信徒大眾共修處所，是信徒大眾均
    為甲○○查封前之合法占有使用人。而抗告人丁○○僅係甲
    ○○之管理人，並非所有人。再者，甲○○所有財產總價值
    高達數千萬元，依寺廟登記規則規定，應保存寺廟整體之完
    整性，實應拍賣後不點交。詎拍賣公告註明拍定後點交，實
    有違誤，故聲明異議，原法院竟裁定駁回，為此提起抗告等
    語。
二、原裁定以：相對人丙○○前以原法院96年度壢簡移調字第57
    號調解筆錄為執行名義，聲請執行法院對抗告人乙○○所有
    座落於桃園縣新屋鄉○○○○段員笨小段297地號土地 (下
    稱系爭土地)及抗告人甲○○所有之其上新屋鄉○○○○段
    員笨小段153建號建物 (即新屋鄉下田村9鄰員笨4號房屋；
    下稱系爭房屋)為拍賣執行。而執行法院查封系爭土地及房
    屋時並無第三人表示其為該不動產之占有人，依法自應推定
    抗告人即為占有人，則司法事務官於核定本件不動產拍賣條
    件時，認應於拍定後點交與拍定人或承受人，即無違誤。至
    於抗告人另稱甲○○為信徒大眾所共有，若確屬實，渠等自
    應依強制執行法第15條規定提起第三人異議之訴，以排除本
    件強制執行。又抗告人所稱甲○○內之相關古物、法象、法
    器等財產，不應點交云云。因上開動產不在本件不動產拍定
    後點交之執行範圍，無拍定後應否點交之事。抗告人所為聲
    明異議，要無理由，應予駁回等語。
三、按債務人應交出之不動產，現為債務人占有或於查封後為第
    三人占有者，執行法院應解除其占有，點交於買受人或承受
    人。第三人對其在查封前無權占有不爭執或其占有為強制執
    行法第98條第2項但書之情形者，前項規定亦適用之。強制
    執行法第99條第1項前段、第2項著有規定。
四、次按寺廟財產及法物為寺廟所有，由住持管理之。監督寺廟
    條例第6條第1項定有明文。故施主捐助於寺廟之財產，自經
    捐助後，其所有權即不屬於原施主，而屬於寺廟。原施主或
    其後人，不得以原所有人資格任意處分（最高法院23年上字
    第2442號判例參照）。又寺廟雖未依民法規定為法人之登記
    ，苟依監督寺廟條例辦理寺廟登記即有權利能力。最高法院
    80年度台上字第437號裁判見解亦同，可資參照。
五、查相對人前與抗告人甲○○、乙○○、丁○○於台灣桃園地
    方法院中壢簡易庭96年度壢簡移調字第57號成立調解。嗣相
    對人執前開調解筆錄聲請對抗告人甲○○、乙○○、丁○○
    三人強制執行。而坐落桃園縣新屋鄉○○○○段員笨小段
    297 地號土地登記為乙○○所有，其上153建號建物則登記
    為甲○○所有。另其上175建號建物則為增建物，未辦理第
    一次所有權登記，亦由甲○○作為寺廟使用。有土地、建物
    登記謄本及查封筆錄可稽（見原審卷第7、9、31頁）。抗告
    人甲○○復自承前開甲○○之建物乃信徒大眾捐款籌建，作
    為寺廟以供信徒膜拜。而甲○○已辦理寺廟登記，亦有桃園
    縣寺廟登記表、變動登記表附卷可參（見原審卷第172、173
    頁）。揆諸前揭說明，該不動產雖由信徒捐助興建，惟其所
    有權已歸屬甲○○，其捐款之信徒依法不得為所有權之主張
    。是相對人聲請就前開土地、建物為強制執行，於法並無不
    合。又前開不動產既作為甲○○之寺廟使用，其占有使用人
    即為甲○○，要難以信徒大眾前往捻香膜拜即謂由渠等共同
    占有使用。又寺廟登記依寺廟登記規則第4條規定，包括人
    口登記、財產登記、法物登記等三項，是其登記目的重在主
    管機關對寺廟之行政管理，與寺廟財產之處分無涉。抗告人
    謂依寺廟登記規則，寺廟財產須保持完整而不得點交云云，
    尚無可採。至甲○○內之古物、法像、法器並未在本件強制
    執行之範圍，抗告人爭執其不應點交，容屬誤會。又查，系
    爭土地於95年6月29日遭查封時，並無第三人表示占有系爭
    土地；嗣系爭建物於96年9月5日遭查封時，亦未見當時在場
    之甲○○管理人即抗告人乙○○表示該建物有第三人占有，
    有查封筆錄可按（見95年度執全字第2142號卷第69頁、96年
    度執字第41456號卷第31頁)，堪認系爭土地及房屋於查封時
    並無第三人占有情事。原法院依強制執行法第99條第1項前
    段規定，於拍賣公告註明建物部分拍定後點交，自屬有據。
    抗告人聲明異議，於法不合，原法院予以駁回，並無違誤。
    抗告意旨指摘原裁定不當，求予廢棄，為無理由，應予駁回
    。
六、據上論結，本件抗告為無理由，依強制執行法第30條之1，
    民事訴訟法第495條之1、第449條第1項、第95條、第78條、
    第85條第1項本文，裁定如主文。
中    華    民    國    97    年    11    月    28    日
                    民事第一庭
                        審判長法  官  張耀彩
                              法  官  林金吾
                              法  官  盧彥如
正本係照原本作成。
本裁定除以適用法規顯有錯誤為理由，並經本院許可外，不得再
抗告。如提起再抗告，應於收受後10日內委任律師為訴訟代理人
向本院提出再抗告狀。並繳納再抗告費新台幣１千元。
中    華    民    國    97    年    12    月    2     日
                              書記官  鄭兆璋


司法院資訊處製作；財團法人民間司法改革基金會備份。
